【裁判字號】    96,上訴,2531
【裁判日期】    970319
【裁判案由】    違反毒品危害防制條例
【裁判全文】
臺灣高等法院高雄分院刑事判決        96年度上訴字第2531號
上  訴  人
即  被  告  甲○○
上列上訴人因違反毒品危害防制條例案件，不服臺灣高雄地方法
院96年度訴字第4260號中華民國96年11月22日第一審判決（起訴
案號：臺灣高雄地方法院檢察署96年度毒偵字第7186號），提起
上訴，本院判決如下：
    主  文
上訴駁回。
    事  實
一、甲○○前因施用毒品案件，經送觀察、勒戒後，認有繼續施
    用毒品之傾向，復經臺灣高雄地方法院以87年度訴字第824
    號裁定送強制戒治，後經停止戒治及撤銷停止戒治，於民國
    89年3 月23日強制戒治執行完畢，翌日釋放（續徒刑執行）
    。其於上開強制戒治執行完畢釋放後5 年內，又於93年間因
    施用毒品案件，經臺灣高雄地方法院以94年度訴字第201 號
    分別判處有期徒刑8 月、4 月，合併應執行有期徒刑11月確
    定，甫於95年10月17日縮刑期滿執行完畢。詎其仍不知悔改
    及戒除毒癮，復基於施用第一級毒品海洛因之犯意，於96年
    7 月14日晚上某時許，在高雄縣美濃鎮○○路15巷29號其住
    處，以將海洛因加水稀釋後用針筒注射之方式，施用第一級
    毒品海洛因1 次；另基於施用第二級毒品甲基安非他命之犯
    意，於96年7 月14日晚上8 時許，同在上址，以將甲基安非
    他命放入吸食器內點火吸取煙霧之方式，施用第二級毒品甲
    基安非他命1 次。嗣於96年7 月15日上午10時35分許，在高
    雄縣美濃鎮○○路139 巷28號前，因為警見到其手臂上有針
    孔痕跡，且手上持有夾鏈袋，而認其涉嫌施用毒品海洛因而
    查獲，並扣得其所有預備供施用第一級毒品海洛因所用之夾
    鏈袋1 包（70個），採其尿液送驗後，並呈嗎啡及甲基安非
    他命陽性反應。
二、案經高雄縣政府警察局旗山分局報請臺灣高雄地方法院檢察
    署檢察官偵查起訴。
    理  由
壹、程序部分：
    按被告以外之人於審判外之陳述，雖不符刑事訴訟法第159
    條之1 至第159 條之4 規定，而經當事人於審判程序同意作
    為證據，法院審酌該言詞陳述或書面陳述作成時之情況，認
    為適當者，亦得為證據；當事人、代理人或辯護人於法院調
    查證據時，知有同法第159 條第1 項不得為證據之情形，而
    未於言詞辯論終結前聲明異議者，視為有前項之同意，同法
    第159 條之5 亦已明揭其旨。本案本院用以認定犯罪事實之
    被告以外之人之審判外之言詞及書面陳述，雖為傳聞證據，
    然檢察官及被告於本院審理時，均同意為證據，且於本院言
    詞辯論終結前均未聲明異議，本院審酌該等陳述作成時之情
    況，均無何不適當之情形，是依上開規定均得作為證據。
貳、實體部分：
一、訊據上訴人即被告甲○○（以下稱被告），於本院審理時，
    矢口否認有何上開犯行，辯稱：伊係在醫院戒毒中，伊朋友
    要向伊借錢，而找伊出去，警方看到伊手上有針孔痕跡，且
    有毒品前科，而認伊有施用毒品嫌疑，所以帶伊回去驗尿，
    但伊並未施用毒品云云。經查，被告於上開時、地，施用第
    一、二級毒品犯行，業經被告於原審審理時所自白（見原審
    96年11月8 日審判筆錄，原審卷第33、41頁），而被告於上
    開時間所採尿液經送驗，確呈甲基安非他命及嗎啡、可待因
    陽性反應，亦有高雄縣政府旗山分局毒品危害防制條例案件
    嫌犯代號與真實姓名對照表、台灣檢驗科技股份有限公司96
    年7 月30日報告編號KＺ000000000000號濫用藥物尿液檢驗報
    告各1 份附卷可稽（見警卷第4 、5 頁），此外，尚有上開
    夾鏈袋扣案，及扣押物品清單1 份、照片2 幀在卷足憑（見
    偵一卷第7 頁、警卷第7 頁），足認被告於原審審理時之自
    白與事實相符，被告於本院審理時否認犯行，不足採信，被
    告施用第一級毒品之犯行，事證明確，洵堪認定。另被告於
    本院審理時聲請再次驗尿，以證明其於案發當時並未施用毒
    品，因被告上開施用毒品之犯罪事實已臻明暸，本院認無再
    予驗尿調查之必要，併此敘明。
二、按毒品危害防制條例於92年7 月9 日修正公布，自93年1 月
    9 日施行，其中第20條、第23條將施用毒品之刑事處遇程序
    ，區分為「初犯」及「5 年內再犯」、「5 年後再犯」。依
    其立法理由之說明：「初犯」，經觀察、勒戒或強制戒治後
    ，應為不起訴處分或不付審理之裁定；經觀察、勒戒或強制
    戒治執行完畢釋放後，「5 年內再犯者」，因其再犯率甚高
    ，原實施之觀察、勒戒及強制戒治既已無法收其實效，爰依
    法追訴或裁定交付審理。至於經觀察、勒戒或強制戒治執行
    完畢釋放後，「5 年後再犯」者，前所實施之觀察、勒戒或
    強制戒治已足以遮斷其施用毒品之毒癮，為期自新及協助其
    斷絕毒癮，仍適用「初犯」規定，先經觀察、勒戒或強制戒
    治之程序。從而依修正後之規定，僅限於「初犯」及「5 年
    後再犯」2 種情形，始應先經觀察、勒戒或強制戒治程序。
    倘被告於5 年內已再犯，經依法追訴、處罰，縱其第3 次（
    或第3 次以上）再度施用毒品之時間，在初犯觀察、勒戒或
    強制戒治執行完畢釋放5 年以後，已不合於「5 年後再犯」
    之規定，且因已於「5 年內再犯」，顯見其再犯率甚高，原
    實施觀察、勒戒或強制戒治，已無法收其實效，即應依該條
    例第10條處罰（最高法院95年5 月9 日第7 次刑事庭會議決
    定參照）。經查，被告前因施用毒品案件，經送觀察、勒戒
    後，認有繼續施用毒品之傾向，復經臺灣高雄地方法院以87
    年度訴字第82 4號裁定送強制戒治，後經停止戒治及撤銷停
    止戒治，於89年3 月23日強制戒治執行完畢，翌日釋放（續
    徒刑之執行）。其於上開強制戒治執行完畢釋放後5 年內，
    又於93年間因施用毒品案件，經臺灣高雄地方法院以94年度
    訴字第201 號分別判處有期徒刑8 月、4 月，合併應執行有
    期徒刑11月確定等情，有臺灣高雄地方法院院內索引卡紀錄
    表報表、臺灣高等法院被告前案紀錄表各1 份在卷可憑。是
    被告於強制戒治執行完畢釋放後5 年內既曾再犯施用毒品犯
    行，且經法院判處罪刑確定，則被告於96年7 月14日再犯本
    件施用第一、二級毒品犯行，即非屬毒品危害防制條例第20
    條第3 項所定「5 年後再犯」之情形，自應依法追訴、處罰
    。
三、按海洛因係毒品危害防制條例第2 條第2 項第1 款所規定之
    第一級毒品，甲基安非他命係同條項第2 款所規定之第二級
    毒品，均不得非法持有、施用。核被告所為，係犯毒品危害
    防制條例第10條第1 項之施用第一級毒品罪及同條第2 項之
    施用第二級毒品罪。其持有第一、二級毒品後進而施用，其
    持有之低度行為，應為施用之高度行為所吸收，不另論罪。
    被告所犯上述施用第一級及第二級毒品二罪，犯意各別，行
    為互殊，應予分論併罰。被告前於93年間因施用毒品案件，
    經臺灣高雄地方法院以94年度訴字第201 號分別判處有期徒
    刑8 月、4 月，合併應執行有期徒刑11月確定，甫於95年10
    月17日縮刑期滿執行完畢，有臺灣高等法院被告前案紀錄表
    1 份在卷可按，其受徒刑之執行完畢，5 年以內故意再犯有
    期徒刑以上之罪，為累犯，依法加重其刑。
四、原審因認被告犯罪事證明確，而適用毒品危害防制條例第10
    條第1 項、第2 項、刑法第11條、第47條第1 項規定，並審
    酌被告前有違反肅清煙毒條例、違反麻醉藥品管理條例、竊
    盜、違反毒品危害防制條例等前科，有臺灣高等法院被告前
    案紀錄表1 份附卷可稽，素行不佳，又因施用毒品案件，曾
    經強制戒治，仍未戒絕毒品，再犯本件施用毒品犯行，顯見
    其無悔改之意，意志不堅，有失政府制定毒品危害防制條例
    之立法美意，本不宜寬貸。惟念其施用毒品乃自戕一己之身
    體健康，所為尚未害及他人，犯後曾於原審審理時坦承犯行
    ，態度尚佳及其犯罪之動機、目的、手段、智識程度高中肄
    業、生活狀況等一切情狀，就其所犯施用第一、二級毒品部
    分，分別量處有期徒刑10月及6 月，並依刑法第51條第5 款
    規定，定其應執行刑為有期徒刑1 年2 月，又說明扣案夾鏈
    袋1 包（70個），為被告所有預備供施用第一級毒品海洛因
    所用之物（見原審卷第33頁），而依刑法第38條第1 項第2
    款規定，予以宣告沒收。其認事用法，均無違誤，量刑亦稱
    妥適。被告否認犯罪，提起上訴指摘原審判決不當，並無理
    由，應予駁回。
據上論斷，應依刑事訴訟法第368 條，判決如主文。
本案經檢察官李門騫到庭執行職務。
中    華    民    國    97    年    3     月    19    日
                  刑事第七庭    審判長法  官  莊飛宗
                                      法  官  孫啟強
                                      法  官  邱明弘
以上正本證明與原本無異。
施用第一級毒品部分，如不服本判決，應於判決送達後10日內向
本院提出上訴狀，其未敘述理由者並應於提出上訴狀後10日內向
本院補提理由書（應附繕本）。
施用第二級毒品部分，不得上訴。
中    華    民    國    97    年    3     月    19    日
                                       書記官  曾允志
附錄本判決論罪科刑法條：
毒品危害防制條例第10條：
施用第一級毒品者，處6月以上5年以下有期徒刑。
施用第二級毒品者，處3年以下有期徒刑。


司法院資訊處製作；財團法人民間司法改革基金會備份。
